臺灣臺東地方法院刑事判決　　　　　　　　　　　　　　九十一年度自字第一六號
　　自　訴　人　乙○○
　　代　理　人　戊○○律師
　　被　　　告　丁○○
　　　　　　　　丙○○○
右列被告因誣告案件，經自訴人提起自訴，本院判決如左：
    主  文
丁○○、丙○○○共同意圖他人受刑事處分，向該管公務員誣告，各處有期徒刑參月
。丙○○○緩刑貳年。
    事  實
一、緣乙○○於民國九十年六月間獨資籌立彩虹書房，另附設社區才藝發展中心，兼
    營兒童安親才藝班，共計有舞蹈班、書法班及安親課輔班等。自九十年八月一日
    起，乙○○聘請丁○○擔任彩虹音樂書房附設社區才藝發展中心（下稱：彩虹音
    樂書房）之學生課業輔導工作部分（下稱：安親班）。雙方並約定由乙○○負責
    提供硬體設備及一名櫃檯人事費用，而江俊夫則負責之行銷、廣告、招生、教學
    及教師人事等一切費用，而所得部分，則約定安親班營收所得之百分之三十歸屬
    乙○○，其餘百分之七十則歸屬丁○○，乙○○並早於九十年七月二十二日僱佣
    己○○負責彩虹音樂書房之櫃檯工作，負責掌管彩虹音樂書房所附設舞蹈班、書
    法班及安親課輔班之一切行政工作，而丙○○○則本於協助其夫丁○○之意，於
    丁○○所負責之安親班內協助工作。嗣於九十一年二月間，甲○○○全人關懷協
    會（以下簡稱：晨光協會）於臺東設立辦事處，因與乙○○經營彩虹書房之理念
    相符，乙○○遂於九十一年三月十五日辦理停止原彩虹書房之營業，交由晨光協
    會臺東辦事處承受，並繼續辦理社區兒童安親才藝服務，並更名為晨光安親才藝
    班，原彩虹書房兼營兒童安親才藝班之教職員亦獲留用，丁○○亦獲留用擔任晨
    光安親才藝班之班主任。嗣於同年三月二十五日，因晨光協會與丁○○之理念不
    符，遂調整丁○○之職務，丁○○心生不滿，明知乙○○並未僱佣其妻丙○○○
    擔任彩虹音樂書房之櫃檯人員，竟與丙○○○共同基於使乙○○受刑事處分之犯
    意聯絡，以丙○○○擔任自訴人，丁○○負責撰狀及出庭擔任自訴代理人，於九
    十一年六月五日，以「丙○○○自九十年八月一日起即受僱於乙○○，擔任彩虹
    音樂書房之櫃檯工作，負責接送學生、收款、招生、打掃清潔及烹飪工作，口頭
    約立薪資為每月新臺幣（下同）二萬元，由被告負責，詎乙○○竟無視丙○○○
    工作之辛勞，無故免職」之虛妄事實，向本院提起自訴，誣指乙○○違反勞動基
    準法第十七條之罪。
二、案經乙○○提起自訴。
    理   由
一、訊據被告丁○○、丙○○○均矢口否認有何誣告之犯行，並均以：被告丙○○○
    確實受僱於自訴人乙○○，擔任彩虹音樂書房之櫃檯人員等語置辯，並提出彩虹
    音樂書房附設社區安才藝發展中心備忘錄、晨光協會臺東辦事處公告各一紙及於
    遭晨光協會臺東辦事處公告調職後之傳真信函等為其主要論據。至自訴人則主張
    ：伊僅有聘請己○○為彩虹音樂書房之櫃檯人員，被告丙○○○確有在彩虹音樂
    書房安親班內工作，惟其僅係從旁協助其夫即被告丁○○而已，伊從未聘任被告
    丙○○○，自無可能與被告丙○○○成立僱佣關係等語。而被告丙○○○授權被
    告丁○○撰寫自訴狀於九十一年六月五日向本院提起自訴，並由被告丁○○於九
    十一年七月十日以自訴代理人身分出庭，自訴意旨略以：「丙○○○自九十年八
    月一日起即受僱於乙○○，擔任彩虹音樂書房之櫃檯工作，負責接送學生、收款
    、招生、打掃清潔及烹飪工作，口頭約立薪資為每月二萬元，由被告負責，詎乙○○竟無視丙○○○工作之辛勞，無故免職」等情，為被告二人所自承，並經本
    院調取九十一年自字第十號丙○○○自訴乙○○違反勞狀基準法案件全卷查明屬
    實。是本案之爭點即在於自訴人究有無聘任被告丙○○○擔任彩虹音樂書房之櫃
    檯人員，亦即自訴人與被告丙○○○間是否存在有僱佣關係。
二、本院經查：
（一）自訴人於民國九十年六月間獨資籌立彩虹書房，並於其下設立社區才藝發展中
      心，兼營兒童安親才藝班，共計設有舞蹈班、書法班及安親課輔班等。自同年
      八月一日起，自訴人聘請被告丁○○擔任彩虹音樂書房安親班部分之指導老師
      。雙方並約定由自訴人負責提供硬體設備，而被告丁○○則負責之行銷、廣告
      、招生及教學等一切費用，而所得部分，則約定安親班營收所得之百分之三十
      歸屬自訴人（自訴人須負責一名櫃檯人事費用），其餘百分之七十則歸屬被告
      丁○○（其中包含教師人事費用），嗣於九十一年二月間，彩虹音樂書房改名
      為晨光安親才藝班，被告丁○○亦續擔任擔任安親班之班主任等情，業據被告
      丁○○供承在卷，核與自訴人指訴大致相符，並有臺東縣稅捐稽徵處函及自訴
      人與被告丁○○所簽立之備忘錄各一紙在卷足憑。
（二）又自訴人早自九十年七月二十二日起即聘任己○○擔任彩虹音樂書房之櫃檯人
      員乙節，業據證人己○○於本院及臺灣高等法院花蓮分院九十二年度抗字第六
      十八號訊問時均證稱：「我負責整個彩虹音樂書房的櫃檯接待，彩虹音樂書房
      另設有舞蹈班、書法班及安親課輔班，這三個班的櫃檯工作都由我負責，我負
      責接聽電話、清潔工作、傳福音、接待學員及家長」、「我是音樂書房的總接
      待，如是安親課輔班的事務的話我會轉給安親課輔班」、「（問：關於彩虹音
      樂書房的事項找誰負責？）答：如果是舞蹈、安親、課輔的話，我就會轉給舞
      蹈、安親、課輔的老師，我不懂的話就問乙○○」、「我上班的時間是下午兩
      點到晚上十點」、「（問：丙○○○跟你的時間是否配合？）答：不用，她在
      晚上七點就下班了，我還要上班到十點，因為還有舞蹈班到晚上十點」及「我
      當時是受僱於乙○○」、「薪水每月一萬八千元」等語明確，而就證人己○○
      於彩虹音樂書房之工作內容，亦經本院於九十一年十一月十八日調查時當庭勘
      驗彩虹音樂書房成立當日之錄影帶，其內容確為自訴人當眾介紹己○○將在一
      樓為大家服務及己○○的工作內容等情，有勘驗筆錄一紙附於上開卷宗足憑。
      綜上所述，足認自訴人所創辦之彩虹音樂書房，其下共設有舞蹈班、書法班及
      安親班，自訴人並聘僱己○○係擔任彩虹音樂書房之櫃檯人員，負責接聽電話
      、招待等行政事務，其薪水則係由自訴人以前開與被告丁○○約定之安親班營
      收百分之三十支付之，而被告丁○○則係安親班部分之負責人，負責安親班之
      行銷、廣告、招生及教學等事務。
（三）另訊之被告丙○○○於本院調查時就其所負責之工作內容供稱：「做會計、櫃
      檯接電話，招待學生、接送學生、清潔環境、煮點心給學生」等語，而被告丁○○亦供稱：「音樂書房清潔的部分到外面是己○○負責，安親班的部分由丙○○○負責，安親班的收費、招生及清潔均是由丙○○○負責的」等語，而證
      人己○○於本院調查及於臺灣高等法院花蓮分院九十二年度抗字第六八號調查
      時亦證稱：「（問：妳在彩虹音樂書房的時候有沒有看過丙○○○？）答：有
      ，丁○○他是受聘於安親課輔班的班主任，丙○○○是協助丁○○的」及「（
      問：妳在任職不到一個半月的時間，安親班的部分，丙○○○是否有在那邊上
      班？）答：據我所知她是在那邊協助她先生，我是根據我和她閒聊的時候，另
      外一點就是沒有發給她薪水」等語明確，再參酌被告丁○○與自訴人所簽訂之
      備忘錄觀之，自訴人除負責一名櫃檯人事費用及提供硬體設備外，其餘有關安
      親班之軟體部分，即包括教學內容、師資內容、環境清潔及學生照顧等一切事
      務，均應由被告丁○○自行負責，是被告丙○○○前開所述之工作內容，本即
      係被告丁○○所應負責之工作。且被告丙○○○亦自述：伊自九十年八月一日
      起至九十一年三月止，均未曾向自訴人領取過薪水等語明確，此益徵其僅係在
      協助被告丁○○處理安親班之事務，否則豈有可能平白無故為一與之毫無親友
      關係之自訴人工作八個月，而分文未取？此實與常理有違。且依自訴人與被告
      丁○○之約定，伊僅負責一名櫃檯人事費用，而自訴人既已聘請己○○擔任櫃
      檯人員，已如前述，當無再斥資聘佣被告丙○○○之理。綜上，自訴人所稱：
      伊並未聘佣被告丙○○○擔任櫃檯人員，被告丙○○○純係幫忙被告丁○○乙
      節，堪值採信。
（四）被告二人雖辯稱：當時係因安親班並未賺錢，所以不好意思向自訴人領取云云
      。然依被告丁○○與自訴人所簽訂之備忘錄觀之，就所得分配部分，係以安親
      班之總收入比例計算之，雙方自負盈虧，亦即安親班只要有收入，即需將該收
      入百之三十交予自訴人，是豈會有自訴人賺錢與否的問題？且就被告丁○○、
      丙○○○所提出之被告丁○○於九十一年四月一日離職後傳真予晨光協會之備
      忘錄觀之，被告丁○○亦僅提及「離開安親班對林秀嬌姊妹之身心造成嚴重之
      創傷均屬永遠無法彌補，請依聖靈之感動議定一個價目做為補償」及「乙方（
      指晨光協會臺東辦事處）應支付甲方（指被告丁○○）經營權移轉之權利金新
      臺幣壹拾伍萬元，含：１、甲方在彩虹安親班八個月以來之心血投入及所建立
      之基礎。２、甲方移交完整２１個學生及五位訓練良好之老師。３、甲方被強
      制驅離安親班對林秀嬌姊妹之身心造成嚴重之創傷補償。４、該安親班在可預
      期將來可得之利潤。」等語，全未提及被告丁○○於本院所主張之自訴人應給
      付予被告丙○○○之薪水，若確如被告二人所述，被告丙○○○係受僱於自訴
      人八個月且分文未領，於面臨解聘之際，其夫丁○○於前開傳真中又豈會毫無
      主張，且所提及之補償金額，亦低於其抗辯之金額，此實與常理有違。是被告
      二人前揭所辯，顯不足採。
（五）被告二人另舉出晨光協會臺東辦事處於九十一年三月二十五日之公告一紙，主
      張於該公告之第二點有提及：「現有之職務調動－丁○○老師夫婦由安親班負
      責轉調事工部負責．．．」等語，由上開文字記載為「丁○○老師夫婦」可知
      ，被告丙○○○確係受僱於自訴人云云。惟訊之被告丁○○於本院調查及審理
      時均供稱：伊與自訴人之關係為類似合夥之無名契約等語，惟上開公告僅記載
      「丁○○夫婦」五字，並未將二人拆開分予說明，則同係「丁○○夫婦」五字
      ，解釋上為何區分為被告丁○○與自訴人即屬其所述之類似合夥無名契約，而
      被告丙○○○與自訴人即屬僱佣關係？此實有違一般之論理法則。蓋被告丙○○○自九十一年八月一日起，即有在安親班協助被告丁○○處理事務，此為自
      訴人所不爭執，已如前述，是於九十一年三月二十五日晨光協會臺東辦公處公
      告解除被告丁○○在安親班職務之際，為免除爭議，是於公告內記載「丁○○
      夫婦」之意應在於希望被告丙○○○亦一併隨同被告丁○○離開，要非如被告
      所主張之被告丙○○○與自訴人間存在有僱佣關係，是被告二人依據上開公告
      而主張被告丙○○○與自訴人存在有僱佣關顯係出自於渠等個人之好惡任意曲
      解該公告之真意。
（六）綜上所述，自訴人並未聘佣被告丙○○○擔任彩虹音樂書房之櫃檯人員，是自
      訴人與被告丙○○○之間自不存在僱佣關係。本件事證明確，被告二人所辯，
      無非事後卸責之詞，不足採信，被告二人犯行洵堪認定。
三、被告丁○○、丙○○○明知自訴人並未僱佣被告姜秀嬌擔任櫃檯人員，竟由被告
    林秀嬌擔任自訴人，被告丁○○擔任自訴代理人，以自訴人僱佣被告丙○○○，
    無故解聘，誣指自訴人涉犯勞動基準法第十七條之罪，向本院提起自訴，經本院
    分案以九十一年度自字第十號受理，此有自訴狀一紙附於本院九十一年度自字第
    十號卷足憑，是核被告二人所為，均係犯刑法第一百六十九條第一項之罪。被告
    丁○○雖僅係前開案件之自訴代理人，惟其並不具備律師資格，且就本院九十一
    年度自字第十號開庭訊問時，均係由其回答相關之問題，所舉之證據亦均為其與
    自訴人所簽立之相關文件為據，是其自非單純受被告丙○○○之委任擔任訴訟代
    理人而已，故被告二人間，就上開誣告之犯行，具有犯意聯絡及行為分擔，為共
    同正犯。爰審酌被告二人虛構犯罪事實，任意興訟，浪費司法資源，且犯後仍飾
    詞狡辯，全無悔意及對自訴人所造成之損害等一切情狀，各量處如主文所示之刑
    。另查被告丙○○○前未曾受有期徒刑以上刑之宣告，此有臺灣高等法院被告全
    國前案紀錄表一紙在卷足憑，本院審酌其純係受其丈夫即被告丁○○之影響，方
    提起前開自訴，惡性較輕，經此刑之教訓，當知所警惕，信無再犯之虞，本院認
    為前開對其宣告之刑，以暫不執行為適當，爰宣告緩刑二年，以啟自新。
據上論斷，應依刑事訴訟法第三百四十三條、第二百九十九條第一項前段，刑法第二
十八條、第一百六十九條第一項、第七十四條第一款，判決如主文。
中      華      民      國     九十三    年      二     月     十六     日
                               臺灣臺東地方法院刑事第三庭
                                    審判長法  官  楊力進
                                          法  官  范乃中
                                          法  官  柯姿佐
右正本證明與原本無異。
如不服本判決，應於判決送達後十日內向本院提出上訴狀。（須附繕本）
「切勿逕送上級法院」
                                          書記官  蘇美琴
中      華      民      國     九十三    年      三     月      五     日
附記
中華民國刑法第一百六十九條第一項
 (誣告罪)
意圖他人受刑事或懲戒處分，向該管公務員誣告者，處七年以下有期徒刑。
